【裁判字號】    89,上易,2633
【裁判日期】    890929
【裁判案由】    贓物等
【裁判全文】
臺灣高等法院臺中分院刑事判決                  八十九年度上易字第二六三三號
    上  訴  人  臺灣苗栗地方法院檢察署檢察官
    被      告  乙○○
                        （現在臺灣台中戒治所執行戒治中）
                        身分證.
右上訴人因被告贓物等案件，不服臺灣苗栗地方法院中華民國八十九年九月二十九日
第一審判決（民國八十九年度易字第五六一號，起訴案號：臺灣苗栗地方法院檢察署
民國八十九年度偵字第八六三號），提起上訴，本院判決如左：
    主  文
原判決關於贓物部分撤銷。
乙○○收受贓物，處拘役伍拾日，如易科罰金，以參佰元折算壹日。
其他上訴駁回。
    事  實
一、乙○○明知不詳姓名之人所持有牌照號碼ＪＸＫ－八０六號機車牌照一面（該機
    車牌照一面係丁○○所有，於民國八十八年六月底某日，將之放置在苗栗縣卓蘭
    鎮○○里○○鄰○○路一七六號信興機車行前失竊，車體部分並未失竊），係他
    人失竊之贓物，竟於八十八年十一月間某日，在不詳地點，收受該丁○○所失竊
    之機車牌照一面，並將之懸掛於引擎號碼ＦＦ─二二０八八八號之機車上（該機
    車原牌照號碼為ＩＪＣ─二六五號，牌照並未失竊，車體係乙○○於八十八年九
    月二十一日之後數日內，向苗栗縣卓蘭鎮○○路一四八號丙○○所經營之昌億機
    車行內工人羅明朝所借用，尚未返還），並將之放置於其位於苗栗縣大湖鄉新開
    村十一鄰網形十四號住處房間內，嗣於八十八年十一月八日十二時五十分許，經
    警在前址搜索查獲，並扣得上述牌照號碼ＪＸＫ－八０六號機車牌照一面及引擎
    號碼為ＦＦ─二二０八八八號之機車車體一輛（均已發還被害人）而查悉上情。
二、案經苗栗縣警察局大湖分局報請臺灣苗栗地方法院檢察署檢察官偵查起訴。
    理  由
甲、撤銷改判部分（即收受贓物部分）：
一、右揭事實，已據被告乙○○於本院審理時供承在卷，而前開時、地查扣號碼ＪＸ
    Ｋ─八０六號之機車牌照確係失竊乙節，亦據證人丁○○於警訊中證述屬實，復
    有車籍作業資料附卷可參，此外，尚據證人詹連松、羅明朝、丙○○供陳明確，
    稽諸機車牌照須經監理機關登記，始能取得，幾屬一般常識等情，足見被告對於
    該機車牌照係贓物乙節，應有認識，從而本案事證明確，被告犯行堪以認定，應
    予依法論科。
二、核被告所為，係犯刑法第三百四十九條第一項之收受贓物罪。詎原審法院未察，
    遽認被告此部分之犯行係屬竊盜罪，而就上訴人即檢察官起訴被告贓物罪嫌部分
    逕為無罪之判決，尚有未洽，檢察官上訴意旨執此憑以指摘原判決該部分不當，
    為有理由，應由本院將原判決此部分予以撤銷改判。爰審酌被告於本院審理時，
    已能供認犯行，態度良好，且其犯罪情節尚非嚴重及其他一切情狀，量處被告拘
    役伍拾日，及諭知如易科罰金之折算標準，以示懲儆。
乙、上訴駁回部分（即侵占遺失物部分）：
一、本案關於被告被訴侵占遺失物部分，經本院審理結果，認第一審判決該部分之認
    事用法及量刑均無不當，應予維持，並引用第一審判決書該部分記載之事實、證
    據及理由（如附件）。
二、檢察官在本院未提出其他不利於被告之證據，其上訴意旨徒以被告此部分所為應
    構成竊盜罪云云而憑以指摘原判決該部分不當，為無理由，應予駁回。
丙、據上論斷，應依刑事訴訟法第三百七十三條、第三百六十九條第一項前段、第三
    百六十四條、第三百六十八條、第二百九十九條第一項前段，刑法第三百四十九
    條第一項、第四十一條，罰金罰鍰提高標準條例第一條前段、第二條前段判決如
    主文。
本案經檢察官戊○○到庭執行職務。
中      華      民      國     九十       年     一       月    四      日
                               臺灣高等法院臺中分院刑事第十庭
                                     審判長法  官  林  照  明
                                           法  官  蕭  廣  政
                                           法  官  李  寶  堂
右正本證明與原本無異。
不得上訴。
                                           書記官  蕭  玉  真
中      華      民      國     九十       年     一       月    五      日
附錄：
刑法第三百三十七條：
意圖為自己或第三人不法之所有，而侵占遺失物、漂流物或其他離本人所持有之物者
，處五百元以下罰金（罰金刑部分已提高十倍）。
刑法第三百四十九條第一項：
收受贓物者，處三年以下有期徒刑、拘役或五百元以下罰金。
                                                                        Ｋ
附件：
台灣苗栗地方法院刑事判決                          八十九年度易字第五六一號
    公  訴  人  臺灣苗栗地方法院檢察署檢察官
    被      告  乙○○  男二十四歲（民國○○○年○月○○○日生）
                        身分證統一編號：Ｋ一二一六五三四號
                        住苗栗縣大湖鄉新開村十一鄰網形十四號
                        居臺灣台中看守所
右列被告因贓物等案件，經檢察官提起公訴（八十九年度偵字第八六三號），本院判
決如左：
    主  文
乙○○意圖為自己不法之所有，而侵占離本人所持有之物，處罰金伍仟元，如易服勞
役，以佰元折算壹日。
被訴贓物部分無罪。
    事  實
一、乙○○於民國八十八年六月間某日，在台中縣石岡鄉○○路邊，拾獲已離機車車
    主甲○○持有之車牌號碼ＪＪＲ─六０一號之機車車牌一面（該車牌所屬機車，
    係車主甲○○於八十八年六月十一日七時許，在台中市○區○○里○○街六十二
    巷九號前失竊。有關機車車體部分，已於八十八年八月十日十三時許，在台中縣
    東勢鎮○○里○○路二０五號前巷內尋獲），竟基於侵占離本人所持有之物之犯
    意，意圖為自己不法之所有，將之侵占入己留供己用，並將之放置於苗栗縣大湖
    鄉新開村十一鄰網形十四號住處房間內。嗣於八十八年十一月八日十二時五十分
    許，為警持搜索票在乙○○前揭住處搜索時查獲，並扣得上述車牌號碼ＪＪＲ─
    六０一號之機車車牌一面。
二、案經苗栗縣警察局大湖分局報請臺灣苗栗地方法院檢察署檢察官偵查起訴。
    理  由
壹、有罪部分：
一、右揭侵占離他人持有物之事實業據被告乙○○坦承不諱，核與該車牌原持有人甲○○於警訊中指述之情節相符，而該車牌係於八十八年十一月八日十二時五十分
    許，為警持搜索票在乙○○位於苗栗縣大湖鄉新開村十一鄰網形十四號住處房間
    內為警搜索查獲，亦經證人詹連業（被告之父）於警訊、偵查中証述明白，復有
    搜索扣押証明筆錄、車輛竊盜、車牌失竊資料個別查詢報表、贓物認領保管單及
    照片四幀等附卷可稽，足認被告前開自白確與事實相符。事證明確，被告犯行堪
    予認定。
二、核被告所為，係犯刑法第三百三十七條之侵占脫離本人持有物罪。爰審酌被告之
    素行、犯罪之動機、目的、手段、所生危害及於審理中坦承犯行等一切情狀，量
    處如主文所示之刑，並諭知易服勞役之折算標準。
貳、無罪部分：
一、公訴意旨另略以：乙○○明知不詳姓名之人，所持有之車牌號碼ＪＸＫ─八０六
    號機車車牌一面（該機車車牌一面係丁○○於八十八年六月底某日，將之放置在
    苗栗縣卓蘭鎮○○里○○鄰○○路一七六號信興機車行前失竊，車體部分並未失
    竊）係來路不明為他人失竊之贓物，竟於八十八年十一月八日前某日，在不詳地
    點，收受該失竊之車牌一面，並將之懸掛於機車車體引擎號碼ＦＦ─二二０八八
    八號之機車上（該機車原車號為ＩＪＣ─二六五號，車牌並未失竊，車體係乙○○於八十八年九月二十一日之後數日內，向苗栗縣卓蘭鎮○○路一四八號丙○○
    所經營之昌億機車行內工人羅明朝所借用，尚未返還），並將之放置於其位於苗
    栗縣大湖鄉新開村十一鄰網形十四號住處房間內，於前揭時地同時為警搜索查獲
    ，並扣得上述車牌號碼ＪＸＫ─八０六號機車車牌一面及引擎號碼為ＦＦ─二二
    ０八八八號之機車車體一輛（均已發還被害人），因認被告另刑法第三百四十
    九條第一項之收受贓物罪嫌。
二、按犯罪事實應依証據認定之，無証據不得推定其犯罪事實；不能証明被告犯罪者
    ，應諭知無罪之判決，刑事訴訟法第一百五十四條、第三百零一條第一項分別定
    有明文。又認定不利於被告之事實，須依積極証據，苟積極証據不足為不利於被
    告事實之認定時，即應為有利於被告之認定，更不必有何有利之証據，最高法院
    三十年上字第八一六號著有判例足資參照。
三、公訴人認被告犯收受贓物罪嫌，無非係以：前開時地查扣號碼ＪＸＫ─八０六
    號機車車牌之事實，已據被告供承不諱，且與被告之父詹連業警訊中證述查扣扣
    押物情節相符，而該扣案機車之車牌確係失竊車輛之車牌，已據被害人丁○○於
    警訊中供述屬實，復有車籍作業資料附卷可參，被告於偵查中矢口否認犯行，辯
    稱﹕伊向昌億機車行之工人羅明朝所借用之機車，其引擎號碼為ＦＦ二二０八八
    八號之機車車體上原即懸掛有ＪＸＫ─八０六號機車車牌一面云云，然證人即昌
    億機車行負責人丙○○及工人羅明朝均到庭結證：被告係向羅明朝借用引擎號碼
    為ＦＦ二二０八八八號之機車車體，並未懸掛車牌，至ＪＸＫ─八０六號機車車
    牌從未見過等語，是被告對於號碼為ＪＸＫ─八０六號機車車牌來源無法合理之
    交代，況機車車牌須經監理機關登記，始能取得之情，幾屬一般常識，被告空言
    否認，不足採信等語，洵非無據；惟查，被告於審理中已坦承羅明朝所借予伊使
    用之機車確未懸掛車牌。伊係因在此之前，自己原有之機車車牌遺失，前雖曾拾
    獲ＪＪＲ─六０一號之機車車牌一面，惟因朋友告知如懸掛拾獲車牌，可能因該
    車牌有問題，會有麻煩而不敢使用，從而另起竊取車牌懸掛之犯意。扣案之ＪＸ
    Ｋ─八０六號機車車牌，係伊於某日（詳細日期不復記憶）之晚間，在台中縣后
    里鄉路邊某空地，以開口板手自某機車上卸下的等語；徵諸本案情節並參酌前開
    証人之証詞，被告本部分之自白尚無瑕疵可指，自堪信為真實；惟依被告所述情
    節，應係另刑法第三百二十一條第一項第三款之竊盜罪嫌，與本件起訴之收受
    贓物罪嫌，其罪名及犯罪構成要件均有所不同，係屬二罪，又核無裁判上一罪關
    係，既未經檢察官起訴，本院自無從審理。而有關收受贓物部分，依被告前開之
    自白亦失所據，其他又查無何積極証據足資証明被告另有何公訴人所指收受贓物
    犯行，揆諸前揭判例意旨，即應就贓物罪嫌部分諭知無罪；而有關被告另竊盜
    罪嫌部分，請檢察官另行依法處理，併此敘明。
據上論斷，應依刑事訴訟法第二百九十九條第一項前段，第三百零一條第一項，刑法
第三百三十七條、第四十二條第二項，罰金罰鍰提高標準條例第一條前段、第二條，
判決如主文。
本案經檢察官以陳義忠到庭執行職務。
中      華      民      國    八十九    年      九      月    二十九    日
             臺灣苗栗地方法院刑事庭
                                            法  官  楊  台  清
右正本證明與原本無異。
如不服本判決，應於判決送達後十日內向本院提出上訴狀( 應附繕本 )，上訴於
臺灣高等法院台中分院。
                                            書記官  李  惠  雯
中      華      民      國    八十九    年      九      月    二十九    日
參考法條
刑法第三百三十七條：
意圖為自己或第三人不法之所有，而侵占遺失物、漂流物或其他離本人所持有之物者
，處五百元以下罰金。


司法院資訊處製作；財團法人民間司法改革基金會備份。
